【裁判字號】    97,上訴,47
【裁判日期】    970130
【裁判案由】    毒品危害防制條例
【裁判全文】
臺灣高等法院臺中分院刑事判決          97年度上訴字第47號
上  訴  人  臺灣臺中地方法院檢察署檢察官
被      告  甲○○
                    （現於臺灣臺中女子監獄執行中）
上列上訴人因毒品危害防制條例案件，不服臺灣臺中地方法院96
年度訴字第3507號，中華民國96年11月9日第一審判決（起訴案
號：臺灣臺中地方法院檢察署96年度毒偵字第4918號；併辦案號
：96年度毒偵字第5383號），提起上訴，本院判決如下：
    主  文
上訴駁回。
    事實及理由
一、本案經本院審理結果，認第一審判決認事用法及量刑均無不
    當，應予維持，並引用第一審判決書記載之事實、證據及理
    由（如附件）。
二、上訴人即檢察官上訴意旨略以：刑事審判旨在實現刑罰權分
    配的正義，故法院對有罪被告之科刑，應符合罪刑相當之原
    則，使輕重得宜，罰當其罪，以契合社會之法律感情，此所
    以刑法第57條明定科刑時應審酌一切情狀，尤應注意該條所
    列各款事項以為科刑輕重之標準。再按刑之量定，乃實體法
    上賦予法院得自由裁量之事項，法院行使此職權時，自應受
    比例原則與平等原則等一般法律原則之支配；所稱之比例原
    則，指為此項職權判斷時，須符合客觀上之適當性、相當性
    與必要性之價值要求，不得逾越此等特性上之平等待遇，應
    從事實上加以客觀判斷，對相同之條件事實，始得為相同之
    處理，倘若條件事實有別，則應本乎正義理念，分別予以適
    度之處理，禁止恣意為之，最高法院93年度台上字第2864號
    判決參照。本件被告前於95年年間，施用第一級毒品海洛因
    、第二級毒品甲基安非他命，經法院判處有期徒刑十月、五
    月，定執行刑有期徒刑一年一月。被告於不同時地，尚未執
    行時，又以相同手法犯本件之罪，本件被查獲時，並扣得海
    洛因28包、甲基安非他命12包等大量毒品，顯見被告未因前
    案生警惕悔改之意，原審量刑過輕，難令昭服云云。
三、查毒品危害防制條認施用毒品者具「病患性犯人」之特質，
    除降低施用毒品罪之法定刑外，並採以觀察、勒戒方式戒除
    其身癮及以強制戒治方式戒除其心癮之措施。足認僅對於施
    用毒品之犯人科以重刑，並不能使其戒除毒癮。另參諸世界
    各國之醫療經驗及醫學界之共識，咸認施用毒品成癮者，其
    心癮甚難戒除，絕難戒絕斷癮，致其再犯率均偏方高 (以新
    加坡為例，其執行強制戒治後再犯比例高達百分之72至75)
    。因此施用毒品者無法戒絕毒癮，一再施用，本為施用毒品
    者之特性。且新修刑法已採一罪一罰，對於施用毒品者，每
    次施用毒品之犯行，均分別處罰。因此再犯施用毒品者，並
    非絕對必須加重，原審就被告施用海洛因一次、施用甲基安
    非他命一次之犯行，分別量處有期徒刑十一月、六月，定應
    執行刑有期徒刑一年四月，並無量刑過輕之情形。檢察官以
    上詞，指摘原審判決量刑不當，其上訴為無理由，應予駁回
    。
四、據上論斷，應依刑事訴訟法第373條、第368條，判決如主文
    。
本案經檢察官乙○○到庭執行職務。
中    華    民    國    97    年    1    月    30     日
            刑事第九庭  審判長法  官  陳  筱  珮
                              法  官  康  應  龍
                              法  官  趙  春  碧
上列正本證明與原本無異。
施用海洛因部分得上訴。
施用甲基安非他命部分不得上訴。
如不服本判決應於收受送達後十日內向本院提出上訴書狀，其未
敘述上訴之理由者並得於提起上訴後十日內向本院補提理由書（
均須按他造當事人之人數附繕本）。
                              書記官  胡  美  娟
中    華    民    國    97    年    1    月    30    日


司法院資訊處製作；財團法人民間司法改革基金會備份。
